臺灣高等法院花蓮分院刑事判決　　　　　　　　　　九十一年度交上訴字第一二號
　　上　訴　人　臺灣花蓮地方法院檢察署檢察官
　　被　　　告　乙○○
右上訴人因被告業務過失致死案件，不服臺灣花蓮地方法院八十九年度交訴字第十七
號中華民國九十一年六月二十五日第一審判決（起訴案號：臺灣花蓮地方法院檢察署
八十九年度偵續字第二號），提起上訴，本院判決如左：
    主  文
上訴駁回。
    理  由
一、公訴意旨略以：被告乙○○係億堡企業有限公司司機，平日駕駛營業大貨車載運
    貨物為業，為從事駕駛業務之人，於民國（下同）八十六年十一月三十日凌晨三
    時四十五分許，駕駛車牌號碼ＶＳ─七一六號營業大貨車，沿台九線公路由北往
    南方向行駛。途經該公路二三四公里五百公尺處，本應注意車前狀況，隨時採取
    必要之安全措施，且在劃有行車分向限制線之路段，不得駛入來車之車道內，而
    依當時情形，又無不能注意之情事，竟疏於注意，駛入北上車道。適有李榮泉駕
    駛車牌號碼Ｇ六─三八三九號自用小客車，搭載其女李曄，沿台九線北上行駛，
    兩車閃避不及而相撞，致使被害人榮泉因顱內出血經送醫後不治死亡，因認被告
    乙○○涉犯有業務過失致死罪嫌等語。
二、訊之被告乙○○雖坦承於右開時地駕駛營業大貨車與被害人李榮泉駕駛之自用小
    客車發生車禍，惟堅詞否認有何過失犯行，辯稱：係李榮泉侵入伊車道，致伊閃
    避不及才撞上等語。公訴人認為被告涉犯業務過失致死罪嫌，則以：(1)證人即本
    件車禍承辦警員陳紀安到庭證稱：自用小客車之方向燈散落物在雙黃線中間，北
    上車道路肩有自用小客車之螺絲，大貨車之油漬在北上車道等語；(2)證人邱東峙
    到庭證稱：伊到現場看見散落物在北上車道，大貨車車燈、柴油亦在北上車道等
    語；(3)清理現場之邱美華於檢察官履勘現場時表明：車禍現場凌亂、地面很滑、
    當時見玻璃碎片散落滿地，均在往花蓮方向之路段等語；據以認定本件係被告駕
    駛營業大貨車駛入被害人李榮泉行駛之北上車道致發生車禍，為主要論據。
三、按犯罪事實應依證據認定之，無證據不得推定其犯罪事實；又不能證明被告犯罪
    者，應諭知被告無罪之判決，刑事訴訟法第一百五十四條、第三百零一條第一項
    分別定有明文。經查：
（一）本件車禍地點為一雙向二車道，限速四十公里，劃有分向限制線。而被告乙○
      ○所駕駛之聯結車左側護桿傾斜、左側保險桿凹入、左側輪胎有擦撞痕跡、輪
      胎遮板破裂、油箱呈半脫落狀，留有往北車道呈弧形延伸之輪胎痕；李榮泉所
      駕駛之自用小客車，車頭、車尾全毀，車前保險桿留有黃色漆痕，車右側加油
      處附近留有黃、綠漆痕，北上車道留有一呈弧形往南下車道延伸並進入南下車
      道之自用小客車輪胎痕等情，業經臺灣花蓮地方法院檢察署檢察官勘驗屬實，
      製有勘驗筆錄在卷可稽，復有道路交通事故調查報告表乙紙在卷可依。
（二）另依證人陳紀安、邱東峙、邱美華之證詞，雖能顯示本件車禍自用小客車與大
      貨車撞擊後之方向燈、螺絲、玻璃碎片、油漬等物係散佈在北上車道。然依前
      述之勘驗筆錄及道路交通事故調查報告表所示，李榮泉駕駛之自用小客車確曾
      駛入南下車道；而肇事車輛一為營業大貨車，另一為自用小客車，二車車型大
      小及車體重量，相差懸殊，依物理作用，二行進中之車輛，小車自側面撞擊大
      車，小車因體型較小，自會彈回小車之北上車道。故李榮泉所駕駛之Ｇ六─三
      八三九號自用小客車始會於肇事後停放在北上車道，因此小客車之方向燈、螺
      絲、玻璃碎片會被發現在北上車道，乃大小車輛撞擊後物理作用之結果，不能
      據以認定被告曾駕駛營業大貨車超越分向限制線行駛於北上車道之事實。
（三）又李榮泉所駕駛之自用小客車係撞擊被告所駕駛大貨車之左側油箱，致油箱脫
      落；且被告所駕駛之大貨車車禍後係停放在北上車道，故北上車道佈滿油漬，
      亦不能據以認定被告車禍前曾將大貨車行駛於北上車道之事實。且肇事現場所
      留之大貨車胎痕四十二公尺，依臺灣省花東區車輛行車事故鑑定委會員所表示
      之意見屬「撞擊後之輪胎痕」，而非「煞車痕」，有該會九十年十二月二十五
      日花鑑字第九００六五０號函在卷可稽，亦無法據此精確計算出被告車禍當時
      之行車速度。
（四）綜上所述，本件車禍應係被告乙○○駕駛大貨車正常於南下車道行駛，因李榮
      泉駕駛自用小客車突然跨越分向限制線，侵入南下車道，致被告避煞不及發生
      撞擊，難認被告有何應注意能注意而未注意之過失可言。本件經送臺灣省花東
      區車輛行車事故鑑定委員會及臺灣省車輛行車事故覆議鑑定委員會鑑定結果亦
      同此認定，有臺灣省花東區車輛行車事故鑑定委員會八十七年五月八日花鑑字
      第八七一六七號、臺灣省車輛行車事故覆議鑑定委員會八十八年二月九日交覆
      字第八七一四七０號函在卷可稽。此外，復查無其他積極證據，足資證明被告
      確有本件公訴人所指之犯行；原審因依上開之規定諭知被告無罪之判決，經核
      洵無不合。檢察官依告訴人甲○○之請求提起上訴，上訴意旨指摘原判決先預
      斷被害人李榮泉駕車跨越分向限制線，側撞被告所駕駛大貨車，彈回自己北上
      車道，再據以解釋玻璃碎片等物散落於北上車道之事實，顯違論理法則云云；
      依前所述證據，核無理由，應予以駁回。另被告在本院審理期間，業與告訴人
      甲○○達成民事和解，告訴人甲○○並向本院表示不願再追究等語，附此敘明
      。
據上論斷，應依刑事訴訟法第三百六十八條，判決如主文。
本案經檢察官崔紀鎮到庭執行職務
中      華      民      國    九十一    年      九      月      三十    日
                                    審判長法官  吳  鴻  章
                                          法官  張  健  河
                                          法官  林  德  盛
右正本證明與原本無異。
如不服本判決，應於送達後十日內，向本院提出上訴狀。其未敘述理由者，並應於提
出上訴狀後十日內向本院補提理由狀(須附繕本)。
                                        書記官  劉  夢  蕾
中      華      民      國    九十一    年      九      月     三十     日
